臺灣臺南地方法院刑事判決　　　　　　 97年度交訴字第123號
公　訴　人　臺灣臺南地方法院檢察署檢察官
被　　　告　黃銘誠原名黃獻輝.
指定辯護人　林宜靜公設辯護人
上列被告因公共危險案件，經檢察官提起公訴（97年度偵字第
3068號），本院判決如下：
    主  文
黃銘誠無罪。
    理  由
一、公訴意旨略以：被告黃銘誠（原名黃獻輝）於秋雨印刷工廠
    擔任司機之工作，係從事駕駛業務之人，於民國（下同）95
    年9月7日上午8時9分許，駕駛車牌號碼ZP-6377號自用小貨
    車（下稱甲車），欲送帳單至公司，在台南縣永康市○○○
    路201號清心飲料店前之路旁暫停並購買飲料後，自東往西
    由前揭路旁起駛，欲通過該路段與195巷交會口時，理應注
    意車輛起駛前應注意前後左右有無障礙或車輛，並應禮讓行
    進中之車輛優先通行之交通安全規定。而依當時天候晴、日
    間自然光線充足、路面乾燥、無缺陷、無障礙物、視距良好
    等情，並無不能注意之情形，竟疏未注意，貿然自路旁起駛
    ，適范玉茜騎乘車牌號碼KF7-470號重型機車（下稱乙車）
    沿同路段同向外側快車道直行至該處，發現甲車自路旁駛出
    避煞不及，范玉茜因而人車倒地，身體滑入左方內側快車道
    ，由林致言所駕駛車牌號碼9J-906號，沿同路同向內側快車
    道至該處之營業半聯結車（下稱丙車）右側前、後輪之間，
    而遭丙車右後輪輾過頭部，當場死亡（被告所涉業務過失致
    人於死部分，業經本院以95年度交訴字第261號刑事判決判
    處有期徒刑1年2月、減為7月，臺灣高等法院臺南分院96年
    度交上訴字第1143號、最高法院99年度台上字第1591號刑事
    判決上訴駁回，業已確定）。然被告於肇事後，於距離其前
    述起駛之處所往前行駛約20公尺處停車，降下甲車駕駛座車
    窗並探頭察看乙車與丙車之事故現場，得知范玉茜因交通事
    故倒地遭丙車輾壓之情事，且依當時並無其他車輛通過上開
    路段交會口，已可預見上開交通事故致人死傷之結果，甚有
    可能與其駕車行為有關，竟基於逃逸之故意，逕自駕駛甲車
    逃離現場，而林致言及另外駕駛大貨車跟隨在丙車後方之張
    菁萁，見被告短暫停車後又加速逃離現場，分別自後追逐甲
    車，將被告攔下後進而報警處理，因認被告涉犯刑法第185
    條之4之肇事逃逸罪嫌云云。
二、按犯罪事實應依證據認定之，無證據不得認定犯罪事實；又
    不能證明被告犯罪者，應諭知無罪之判決，刑事訴訟法第15
    4條第2項、第301條第1項分別定有明文。次按認定犯罪事實
    所憑之證據，無論係直接證據或間接證據，其為訴訟上之證
    明，須於通常一般之人均不致有所懷疑，而得確信其為真實
    之程度者，始得據為有罪之認定，倘其證明尚未達到此一程
    度，而有合理之懷疑存在，復無其他調查途徑可尋，法院即
    應為無罪之判決，最高法院著有76年臺上字第4986號判例可
    參。末按刑事訴訟法第161條已於91年2月8日修正公布，其
    第1項規定：「檢察官就被告犯罪事實，應負舉證責任，並
    指出證明之方法。」，因此，檢察官對於起訴之犯罪事實，
    應負提出證據及說服之實質舉證責任。倘其所提出之證據，
    不足為被告有罪之積極證明，或其指出證明之方法，無從說
    服法院以形成被告有罪之心證，基於無罪推定之原則，自應
    為被告無罪判決之諭知，亦有最高法院92年臺上字第128號
    判例可循。
三、公訴意旨認被告涉犯過失傷害罪嫌，無非係以：(1)被告自白
    知悉本件交通事故，仍駕車離開現場；(2)證人林致言、張菁
    萁之證述；(3)道路交通事故現場圖、道路交通事故調查報告
    表(一)、(二)、現場照片38張；(4)本院95年度交訴字第261號、
    臺灣高等法院臺南分院96年度交上訴字第1143號、最高法院
    99年度台上字第1591號等刑事判決為其論據。訊據被告對於
    駕駛甲車，於起訴書記載之時、地，因起駛前未禮讓行進中
    車輛先行，致原沿同向外側車道駛至之被害人范玉茜所騎乘
    之乙車避剎不及，向左閃避時，人、車倒地，身體滑入內側
    快車道，遭林致言所駕駛之丙車碾過，傷重不治死亡，且
    本件交通事故發生後，曾於距離其起駛處約20公尺處停車等
    情坦承不諱，惟堅詞否認有何肇事逃逸之犯行，並辯稱：其
    所駕駛之甲車與被害人范玉茜所騎乘之乙車並未發生碰撞，
    因被害人范玉茜係遭林致言所駕駛之丙車撞擊而死亡，其認
    為其與本件交通事故之發生並無關係，因此，才駕車離去，
    且於聽聞有人之喊叫聲後，即準備停車，因需要停車距離，
    才往前繼續行駛，待其正準備返回現場處理時，林致言也剛
    好到了，張菁萁並未駕車追趕他等語（見本院卷第103頁）
    。
  (一)按刑法第185條之4肇事逃逸罪之立法意旨，係為維護交通安
    全，加強救護，減少被害人之死傷，促使駕駛人於肇事後，
    能對被害人即時救護，而增設本條關於肇事致人死傷而逃逸
    之處罰規定，用以處罰明知肇事致人死傷而未盡救護義務之
    責及企圖脫免責任之人。是本條之犯罪，就肇事部分不以故
    意為要件，就逃逸部分，則應以故意為必要；即肇事之行為
    人對已經發生死傷之結果業已有所認識，卻仍逕行逃逸以規
    避責任為要件。查，被告駕駛甲車，因起駛未讓行進中車輛
    先行，致被害人范玉茜所騎乘之乙車避煞不及，人車倒地後
    ，遭後方駛至之林致言所駕駛丙車撞擊而死亡，因此，被告
    應負業務過失致死罪責，為兩造所不爭執，且業經本院95交
    訴261號判決、臺南高分院96交上訴1143號刑事判決及最高
    法院99臺上字第1591號等確定判決認定在案，惟由被告上開
    辯稱可知，其曾於右前方約20公尺處停車，知悉本件交通事
    故之發生，之後才駕車離開現場，因此，本件爭點應在於：
    被告是否知悉其係本件交通事故之肇事者，進而基於規避責
    任之意思，而離開現場？
  (二)經查，公訴人雖提出道路交通事故現場圖、道路交通事故調
    查報告表(一)、(二)、現場照片38張及本院95年度交訴字第261
    號、臺灣高等法院臺南分院96年度交上訴字第1143號、最高
    法院99年度台上字第1591號等刑事判決為其論據，惟上開資
    料僅得證明被告於上開時、地駕駛甲車起駛時，未讓行進中
    之車輛先行，致被害人范玉茜所騎乘之乙車避煞不及，人車
    倒地後，遭後方駛至之林致言所駕駛丙車撞擊而死亡，被告
    應負業務過失致死罪責，但並無法證明被告於本件交通事故
    發生後，基於肇事逃逸之故意，而駕車離開現場，因此，自
    難僅依上開資料，而為被告不利之認定。
  (三)復查，由本院95年度交訴字第261號過失致死案件96年7月3
    日勘驗本件交通事故發生地點旁商家之監視器，勘驗結果記
    載：「08：09：52-被告小貨車自飲料店門口買完飲料後
    開始起駛。08：09：54-畫面出現聯結車右後輪，小貨車
    車身一半駛入外側車道。08：09：55-小貨車完全駛入內
    側車道，被害人機車同時出現，一開始尚未見倒地，同一秒
    之內，機車倒地在聯結車右後輪位置，並且往前滑行，都在
    同一秒之內發生，機車倒地時，距離小貨車約有1.5輛機車
    距離，機車與小貨車2車並未接觸。」等語可知（見該案卷
    宗第95頁），被告所駕駛之甲車係先起駛，被害人范玉茜所
    騎乘之乙車才從後方駛至，被害人范玉茜係遭林致言所駕駛
    丙車撞擊而死亡。因此，本件交通事故係發生於被告所駕駛
    甲車之後方，且當時甲車已從路旁駛入內側車道，對於行進
    中車輛後方所發生之交通事故，是否可期待一般汽車駕駛人
    有意識到與己身之駕駛行為有關，已非無疑。又被告所駕駛
    之甲車，並未與被害人范玉茜所騎乘之乙車發生碰撞，已如
    前述，因此，被告辯稱其於本件交通事故發生後，雖曾往前
    行駛約20公尺後停車，察看本件交通事故發生之情形，但因
    其所駕駛之甲車，未與被害人范玉茜所騎乘之乙車發生碰撞
    ，且被害人范玉茜係遭他車撞擊而死亡，因此，其認為本件
    交通事故之發生與之無關，才駕駛甲車離開現場等語，實難
    認屬卸責之詞，而與常情有違。
  (四)至於證人張菁萁、林致言雖於偵查時，分別到庭具結證稱：
    「（問：有無任何跡象可顯示被告肇事後逃逸？）由被告距
    離機車倒地後二、三十公尺處停車轉頭看事故地點，已經可
    發現大貨車的車輪壓過死者，而且當時事發地除了我、林的
    大貨車、被告的小貨車以及死者的機車及從後方接續而來的
    其他機車外，沒有其他車輛經過該路口，依一般駕駛人的經
    驗，發生的時間、地點與自己駕車經過該地點的時間空間密
    接的情況下，都會想該事故是否與自己有關，但不見得每人
    都會停車下來處理。」、「（問：有無任何跡象可顯示被告
    肇事後逃逸？）由被告當時在我所駕駛車輛右前方，如果他
    有透過後視鏡或降下車窗來看，應該可以看到大貨車的車輪
    壓過死者，而且當時事發地除了我的大貨車、張的大貨車、
    被告的小貨車以及死者的機車及從後方接續而來的其他機車
    外，沒有其他車輛經過該路口，依一般駕駛人的經驗，發生
    的時間、地點與自己駕車經過該地點的時間空間密接的情況
    下，都會想該事故是否與自己有關，但不見得每人都會停車
    下來處理，如果可以下車來處理釐清責任才不會被誤會。」
    等語（見臺灣臺南地方法院檢察署97年度偵字第3068號卷宗
    第91頁、第90頁），然由二人上開證稱僅得被告於本件事故
    發生後，有停車察看之行為，應知悉本件交通事故之發生，
    但上開二人亦證稱不是每個人對於發生於自己駕車經過地點
    所發生之交通事故，均會停車下來釐清責任等語，因此，實
    難僅憑證人張菁萁、林致言二人臆測之詞，即認被告停車後
    又駕車離去之行為，係基於肇事逃逸之意思而為之。
四、綜上所述，被告就本件交通事故之發生，固然應負業務過失
    致死罪責，惟被告辯稱其認為其非本件交通事故之肇事者，
    因此停車察看後，才駕車駛離現場，並非基於肇事逃逸之犯
    意而為之等語，並非無據。被告主觀上自認非肇事者，其駕
    車駛離現場，與刑法第185條之4主觀構成要件中需行為人對
    致人死傷之事實有所認識，並進而決意擅自逃離肇事現場，
    不該當，自難令被告負肇事逃逸罪責。是公訴人所舉事證及
    本院依職權調查之結果，均不足超越合理之懷疑而形成對被
    告有罪之確信，被告犯罪即不能證明。從而，揆諸前揭法條
    及判例意旨，自應為被告無罪判決之諭知。
據上論斷，應依刑事訴訟法第301條第1項前段，判決如主文。
本案經檢察官李宗榮到庭執行職務。
中    華    民    國   100    年    3     月    31    日
                      交通法庭  審判長法  官  鄧希賢
                                      法  官  鄭燕璘
                                      法  官  陳淑勤
以上正本證明與原本無異。
如不服本判決應於送達後10日內向本院提出上訴狀。
                                      書記官  謝竣閎
中    華    民    國   100    年    3     月    31    日